【裁判字號】    97,訴,1593
【裁判日期】    970610
【裁判案由】    偽造有價證券等
【裁判全文】
臺灣板橋地方法院刑事判決              97年度訴字第1593號
公  訴  人  臺灣板橋地方法院檢察署檢察官
被      告  乙○○
選任辯護人  楊博任律師
上列被告因業務侵占等案件，經檢察官提起公訴（97年度偵字第
4156號），本院判決如下：
    主  文
乙○○意圖為自己不法之所有，而侵占對於業務上所持有之物，
處有期徒刑捌月。減為有期徒刑肆月，如易科罰金，以新臺幣壹
仟元折算壹日。
被訴詐欺得利部分無罪。
    事  實
壹、乙○○自民國95年3 月3 日起，受僱於麗汝齒股份有限公司
    （址設臺北縣中和市○○路258 號之1 ，以下簡稱麗汝齒公
    司）擔任業務員，從事業務推廣及款項收付等業務，因任職
    期間向客戶收取貨款後未即繳回，致所經手帳務不清，乃於
    95年10月30日與麗汝齒公司彙整結算，共計新臺幣（下同）
    83萬元，並約定於同年11月30日清償，乙○○竟意圖為自己
    不法之所有，屆期拒不返還，而在上址麗汝齒公司內，將上
    開款項侵占入己。
貳、案經麗汝齒公司訴由臺灣板橋地方法院檢察署檢察官偵查起
    訴。
    理  由
壹、按被告以外之人於審判外之言詞或書面陳述，除法律有規定
    者外，不得作為證據，刑事訴訟法第159 條第1 項定有明文
    。而被告以外之人於偵查中向檢察官所為之陳述，除顯有不
    可信之情況者外，得為證據，則為同法第159 條之1 第2 項
    所明定。經查，證人連敏秀於偵查中具結向檢察官所為之陳
    述，於本案並無顯不可信之情況，應認有證據能力。
貳、認定犯罪事實之證據及理由
一、上揭事實，業據被告乙○○於檢察官訊問及本院審理時坦承
    不諱，核與證人連敏秀於檢察官訊問時具結證述之情節相符
    ，且有自白書、切結書影本各1 件附卷可資佐證，足認被告
    前揭不利於己之自白屬實。綜上，本案事證明確，被告犯行
    堪予認定。
二、核被告所為，係犯刑法第336 條第2 項業務侵占罪。爰審酌
    被告犯罪之動機、目的、手段，及其利用職務之便侵占財物
    所獲利益與所肇損害，兼衡被告犯後坦承犯行，並與告訴人
    麗汝齒公司達成和解，有和解書1 件在卷足稽，態度尚稱良
    好等一切情狀，量處如主文所示之刑，資為懲儆。又被告所
    犯業務侵占罪，其犯罪時間係在96年4 月24日前，且合於減
    刑要件，應依中華民國九十六年罪犯減刑條例規定，減其刑
    為二分之一，並諭知減刑後易科罰金之折算標準。
、無罪部分
一、公訴意旨略以：被告因侵占貨款，遭麗汝齒公司追償，竟意
    圖為自己不法之所有，透過報紙廣告，取得附表所示支票1
    紙（為俗稱之芭樂票，無法兌現），並填載票面金額541000
    元後，交付麗汝齒公司會計人員，使麗汝齒公司陷於錯誤，
    以此方式，詐得免除債務之不法利益，因認被告涉犯刑法第
    339 條第2 項詐欺得利罪嫌（檢察官原以被告在附表所示支
    票上偽填金額，交付麗汝齒公司而為行使，涉犯刑法第201
    條第1 項偽造有價證券罪嫌提起公訴，經公訴人於本院97年
    5 月27日審判程序當庭更正此部分犯罪事實及罪名，合先敘
    明）。
二、按犯罪事實應依證據認定之，無證據不得認定犯罪事實；又
    不能證明被告犯罪或其行為不罰者，應諭知無罪之判決，刑
    事訴訟法第154條第2 項、第301 條第1 項分別定有明文。
三、經查，被告為麗汝齒公司業務員，因侵占83萬元貨款遭追償
    ，而於96年3 月間某日，在臺中市某處，向某真實姓名年籍
    不詳、自稱「江代書」之成年男子取得附表所示支票1 紙，
    並填載發票日期為96年6 月15日及票面金額541000元後，於
    96年3 月30日交付麗汝齒公司會計人員之事實，業據被告於
    檢察官訊問及本院審理時坦承不諱，且有附表所示支票影本
    存卷為憑。而前開支票屆期經提示，因存款不足及為拒絕往
    來戶，未獲兌現，亦有臺灣票據交換所臺中市分所退票理由
    單、臺灣中小企業銀行存戶領回退票憑單影本各1 件可佐。
    惟按因清償債務而對於債權人負擔新債務者，除當事人另有
    意思表示外，若新債務不履行時，其舊債務仍不消滅，此據
    民法第320 條規定甚明。債務人以第三人簽發之支票交付債
    權人，為其清償債務之方法，並非該第三人與債權人或債務
    人間有何訂立承擔債務之契約，該支票如不能兌現，其原債
    務自難謂已消滅（最高法院46年台上字第2018號判例意旨參
    照）。被告為清償侵占之貨款，將附表所示支票交付麗汝齒
    公司，倘該支票屆期不能兌現，被告就此部分仍按原債務負
    給付義務，其債務不因交付支票作為清償方法而消滅，且前
    述支票屆期並未兌現，被告與麗汝齒公司原債權債務關係仍
    然存在，自不得認被告係以無法兌現之支票，詐得免除債務
    之不法利益。
四、綜上，被告在附表所示支票上填載發票日期、金額，持以交
    付麗汝齒公司會計人員，既未因此獲得免除債務之利益，本
    案復查無其他積極證據足資證明被告有詐欺得利之犯行，揆
    諸前開法條規定，應就此部分為被告無罪之諭知，以昭審慎
    。
據上論斷，應依刑事訴訟法第299 條第1 項前段、第301 條第1
項，刑法第336 條第2 項、第41條第1 項前段，刑法施行法第1
條之1 第1 項、第2 項前段，中華民國九十六年罪犯減刑條例第
2 條第1 項第3 款、第7 條、第9 條，判決如主文。
本案經檢察官張誌洋到庭執行職務。
中    華    民    國    97    年    6     月    10    日
                        臺灣板橋地方法院刑事第四庭
                            審判長法  官  許  政  賢
                                  法  官  吳  冠  霆
                                  法  官  廖  怡  貞
以上正本證明與原本無異。
如不服本判決，應於判決送達後10日內，向本院提出上訴狀，上
訴於臺灣高等法院（須附繕本）。
                                  書記官  林  惠  齡
中    華    民    國    97    年    6     月    13    日
附錄本案論罪科刑法條全文：
中華民國刑法第336條
 (公務公益侵占罪、業務侵占罪)
對於公務上或因公益所持有之物，犯前條第一項之罪者，處1 年
以上7 年以下有期徒刑，得併科5000元以下罰金。
對於業務上所持有之物，犯前條第一項之罪者，處6 月以上5 年
以下有期徒刑，得併科3000元以下罰金。
前二項之未遂犯罰之。
┌──────────────────────────┐
│附表                                                │
├──────────────┬───────────┤
│發票人                      │票據號碼              │
├──────────────┼───────────┤
│聚富發有限公司（甲○○）    │CL0000000             │
└──────────────┴───────────┘


司法院資訊處製作；財團法人民間司法改革基金會備份。
